臺灣板橋地方法院交通事件裁定　　　　 94年度交聲字第320號
原處分機關　臺北市交通事件裁決所
異　議　人　甲○○
即受處分人
上列異議人因違反道路交通管理處罰條例案件，對於原處分機關
於民國94年3 月3 日所為北市裁一字第裁22─ACU147487 號處分
，聲明異議，本院裁定如下：
    主  文
原處分撤銷。
甲○○汽車駕駛人，駕駛汽車肇事致人受傷，應即採取救護或其
他必要措施，並向警察機關報告，不得逃逸之規定，吊銷駕駛執
照，終身不得考領駕駛執照。
    理  由
一、按「汽車駕駛人，駕駛汽車肇事致人受傷或死亡，應即採取
    救護或其他必要措施，並向警察機關報告，不得駛離，違者
    吊扣其駕照3個月至6個月；逃逸者吊銷駕駛執照」，道路交
    通管理處罰條例第62條第 1項定有明文，且依同條例第67條
    第 1項規定，違反上開規定而經吊銷駕駛執照者，終身不得
    考領駕駛執照。
二、原處分意旨略以：異議人即受處分人甲○○於民國（下同）
    93年10月8 日晚間11時許，駕駛車牌號碼Z5─5529號自用小
    客車，於行經臺北市士林區○○○路○段126 號對面，因與
    車牌號碼JF2 ─177 號重型機車發生擦撞致被害人乙○○倒
    地受傷，未採取救護或其他必要措施，亦未向警察機關報告
    即駛離，經警舉發，乃依道路交通管理處罰條例第62條第1
    項前段之規定，裁處吊扣其駕駛執照3 個月等語。
三、異議意旨略以：異議人即受處分人甲○○現於大陸工作，吊
    扣駕照與否對異議人並不會造成不便，今會提出異議，為的
    是一個公道。異議人於到案說明後，尚未接獲相關單位的傳
    喚或書面等通知，且從事發當時異議人處於被害人狀態下，
    先遭對方莫名攻擊後，又繼續被對方從後面沿路似欲要衝撞
    與攻擊的追逐，異議人根本不知道的狀況下發生了事故，異
    議人又如何得知對方是否是因為要再次衝撞或追逐異議人而
    自行跌倒，而非異議人撞擊才受傷，據了解對方有證人可為
    其作證，整件事發經過證人應最清楚，除非證人目睹的只是
    對方跌倒在地的那一幕，並不知道整件事發經過，如此一來
    ，證人要如何舉證是異議人之過失，亦或係他們根本就是同
    夥欲製造假車禍所做出的偽證。事故發生根本不是異議人所
    造成，何來要異議人停下車報案處理，又要為此事件負交通
    或刑事責任，反倒是異議人應提出遭對方恐怖之攻擊才是。
    也因為錯不在異議人，又認為已平安到家，異議人除身心遭
    受驚嚇和車子局部損傷外，別無他損，當下才自認倒楣沒報
    警，為此聲明異議，爰請求撤銷原處分云云。
四、經查：異議人即受處分人甲○○於93年10月8 日晚間11時許
    ，駕駛車牌號碼Z5─5529號自用小客車，在臺北市士林區○
    ○○路○段126 號對面肇事致人受傷後逃逸之事實，業據證
    人即被害人乙○○於本院調查時到庭具結證稱：「我有跟一
    臺自用小客車發生車禍，我是沿臺北市○○○路由北往南走
    ，這臺自用小客車他從後面追撞我的左後方，撞到之後，我
    馬上跌倒，肇事的車輛就逃走，沒有停下來，剛好消防隊的
    車輛從巷子裡面彎出來把我扶起來，因為我老闆和老闆娘本
    來車子就開在我的後面，他們過來看到我，就把我送醫院。
    我到現在還不知道肇事者是誰，他們也沒有打電話問我，有
    一個女人幫我寫下肇事車輛的車號。」等語（參見本院94年
    5 月10日訊問筆錄第1 頁及第2 頁），此外，復有道路交通
    事故現場圖、道路交通事故補充資料表、交通事故談話紀錄
    表、疑似交通事故肇事逃逸追查表、舉發違反道路交通管理
    事件通知單影本各1 份及事故現場照片、車損照片合計4 幀
    等在卷可資佐證。
五、又查，異議人辯稱不知撞到人並矢口否認有何肇事逃逸之故
    意云云，且證人即乘坐異議人所駕駛車輛之乘客林雪硃於警
    詢時證述：「於93年年10月8 日約23時許，我與丈夫（即異
    議人）一同至天母拜訪友人，返程時行經中山北路六段附近
    ，突然有一機車騎士（車號不詳）不知何緣故，故意於行車
    之間，很靠近我們之自小客車Z5─5529號，該機車騎士亦一
    直往我們車內瞪視，隨即超車至我們之車前，仍繼續回頭瞪
    視車內，後開始在我們車前蛇行，速度忽快忽慢，後我告知
    我丈夫該機車騎士情況怪異，我丈夫便將自小客車由快車道
    變換至慢車道欲離開現場，減少糾紛，不料該機車騎士仍由
    後追上，後該騎士不知持何物擲向我們之車窗，造成我們莫
    大驚嚇，我們仍繼續往前行駛，該機車騎士亦一直跟上靠近
    我們，突然不知何原因該機車騎士便摔倒在地，我們因受驚
    嚇不敢停留，便往前繼續行駛，適該路口紅燈，我們怕該機
    車騎士仍追上來，所以便在路口迴轉，並順便查看該機車騎
    士摔倒之情形，該機車騎士見我們迴轉，竟自對向車道跑步
    向我們追來，當時我們因再受驚嚇便馬上駕車離開現場。」
    、「自小客車Z5─5529號右前車門有輕微之凹陷，應該就是
    該機車騎士所撞。」等語。而目擊證人楊恬欣亦於警詢中證
    稱：「一自小客Z5─5529與重機車JF2 ─177 並行，然後我
    聽到煞車聲，便回頭看發現那自小客與機車發生碰撞，該自
    小客車斜插在路邊，機車也倒在路旁，其肇事位置在中山北
    路六段126 號對面，自小客駕駛並未下車查看對方傷勢，即
    加速至忠誠路迴轉然後到德行東路右轉往東逃逸。」、「我
    看見肇事之自小客車車號為Z5─5529、豐田、銀色，身上乘
    客為一男一女年紀不詳，是男生駕駛。」等語。衡以上開證
    人與被告應無任何恩怨嫌隙，尚不至蓄意設詞構陷異議人有
    此違規為是，是其既證稱如上，且核屬相符，自無不予採信
    之理。至異議人辯稱其因先遭對方莫名攻擊後，又繼續被對
    方從後面沿路似欲要衝撞與攻擊的追逐，始離開現場云云。
    惟按道路交通管理處罰條例第62條第1 項規定：「汽車駕駛
    人，駕駛汽車肇事致人受傷或死亡，應即採取救護或其他必
    要措施，並向警察機關報告，不得駛離」，旨在增進行車安
    全，保護他人權益，以維持社會秩序。概以道路交通事故之
    發生，常非於己之鄰親家里，時有告救不能情事，乃科以肇
    事者須即採取救護或其他必要措施，並應向警察機關報告之
    法定義務，以防因就醫延誤致生無謂傷亡，並俾得通知傷亡
    者家屬到場，以明責任，是凡肇事人於駕車肇事致人受傷或
    死亡，未即採取救護或其他必要措施，並向警察機關報告，
    即離開現場而逃逸者，自應依該規定處罰。職是之故，汽車
    駕駛人駕車肇事，不論其責任之歸屬為何，即有義務留在肇
    事現場，採取救護或其他必要措施，並向警察機關報告，以
    維護他人之生命與其他用路人之交通安全，自不待言。本件
    異議人於車禍發生後，未即採取救護或其他必要措施，未留
    下任何資料即駕車駛離，顯然違背上開法定義務，且有以逃
    逸離開現場以規避肇事責任之情形，至為明確。異議人所謂
    「因恐懼再遭對方攻擊」，卻未報警查辦，逕自駕車駛離，
    棄被害人乙○○受傷倒地於不顧，縱其與證人林雪硃所言屬
    實，無從脫免其違規之責。綜上所述，異議人於上揭時、地
    駕駛汽車肇事致人受傷，未即採取救護或其他必要措施，及
    向警察機關報告，即駛離現場而逃逸之違規事實，洵堪認定
    。惟原處分機關認異議人之違規事實係「肇事致人受傷，未
    向警察機關報告而駛離」，依道路交通管理處罰條例第62條
    第1 項前段之規定，裁處吊扣駕照3 個月，顯有未洽，自應
    予撤銷，並由本院自為裁定，依道路交通管理處罰條例第62
    條第1 項後段、第67條第1 項之規定，裁處異議人吊銷駕駛
    執照，終身不得考領駕駛執照，以資適法。
六、據上論斷，應依道路交通案件處理辦法第20條前段，裁定如
    主文。
中　　華　　民　　國　　94　　年　　5 　　月　　25  　日
                  交通法庭  法　官 高玉舜
以上正本證明與原本無異
如不服本裁定應於送達後5日內向本院提出抗告狀
                            書記官　田世杰
中　　華　　民　　國　　94　　年　　5 　　月　　26　　日
